臺灣新北地方法院刑事判決
                                      110年度易字第774號
公  訴  人  臺灣新北地方檢察署檢察官
被      告  林金生


輔  佐  人  邱秀美


上列被告因詐欺案件，經檢察官提起公訴（110年度偵緝字第348
號），被告於本院準備程序中就被訴事實為有罪之陳述，經合議
庭裁定由受命法官依簡式審判程序獨任審理，判決如下：
    主  文
甲○○幫助犯詐欺取財罪，累犯，處拘役貳拾日，如易科罰金，以
新臺幣壹仟元折算壹日。未扣案之犯罪所得新臺幣貳佰元沒收，
於全部或一部不能沒收或不宜執行沒收時，追徵其價額。
    事  實
一、甲○○因中度智能障礙之心智缺陷，致其辨識其行為違法及依
    其辨識而行為之能力，有顯著減低之情形，而其仍可預見提
    供行動電話門號供他人使用，可能幫助他人實行詐欺取財之犯
    罪行為，仍基於幫助詐欺取財之不確定故意，於民國109年4月
    28日，在台灣大哥大股份有限公司之三重重新門市（起訴書
    誤載為板橋篤行門市），申辦門號為0000000000號之預付卡
    ，並於取得前開門號之SIM卡後，旋以新臺幣(下同)200元之
    代價販售與真實姓名年籍不詳之人。嗣該人與該詐欺集團成
    員共同意圖為自己不法之所有，基於詐欺取財之犯意聯絡，於
    109年5月5日以該門號撥打丁○○之家用電話，向丁○○佯稱為
    其友人「阿彬」需錢孔急云云，致丁○○陷於錯誤，請其老闆
    陳淑美於同日10時40分許，匯款15萬元至詐欺集團成員指定
    之中華郵政帳號00000000000000帳戶(戶名：孫鈴雅，起訴
    書誤載為「孫玲雅」），旋遭提領一空。
二、案經丁○○報警處理，由臺灣新北地方檢察署檢察官偵查起
　　訴。
　　理　由
一、本案犯罪事實，業據被告甲○○於本院訊問時坦承不諱（見本
    院易字卷第92、98、102頁），且經證人即告訴人丁○○於警
    詢時證述明確（見偵字第38141號卷第19至21頁），並有中
    華郵政股份有限公司109年5月21日儲字第1090123562號函寄
    檢附帳號00000000000000帳戶基本資料、歷史交易清單1份
    、告訴人提出之台中銀行國內匯款申請書回條1紙、台灣大
    哥大股份有限公司110年1月20日法大字000000000號函暨檢
    附門號0000000000號之申辦及停話申請書、門號0000000000
    號109年5月5日之雙向通聯查詢結果各1份（見偵字第38141
    號卷第25至27、37、59、99至107頁），及被告（中度）身
    心障礙證明影本1份（見本院審易字卷第65頁)、亞東紀念醫
    院精神鑑定報告書1 份在卷可稽（見本院易字卷第53至67頁
    ），足認被告之自白與事實相符，堪以採信。本案事證已臻
    明確，被告前開犯行堪以認定，應予依法論罪科刑。
二、論罪科刑：
  ㈠按幫助犯之成立，主觀上以幫助之意思，對於正犯資以助力
    ，而未參與實施犯罪之行為者而言。查被告提供本案門號SI
    M 卡與某詐欺集團成員，作為詐欺取財聯繫工具使用，被告
    所實行者非屬詐欺取財之構成要件行為，且係基於幫助之不
    確定故意為之。是核被告所為，係犯刑法第30條第1項前段
    、刑法第339條第1項之幫助詐欺取財罪。
  ㈡刑之加重減輕：
  1.被告為累犯，不加重其刑：
　　被告前因妨害性自主案件，經本院以104年度侵訴字第51、8
    9、174號判決判處有期徒刑3月（共13罪）、應執行有期徒
    刑8月，上訴後經臺灣高等法院以105年度侵上訴字第139號
    判決駁回上訴確定，嗣於107年5月3日執行完畢，有其臺灣
    高等法院被告前案紀錄表在卷可考，其於受有期徒刑執行完
    畢後，5 年以內故意再犯本案有期徒刑以上之罪，為累犯，
    惟本院審酌被告上開構成累犯之前案，與本件所犯幫助詐欺
    取財之犯罪類型、行為態樣、造成之法益侵害顯然不同，參
    酌司法院釋字第775號解釋意旨，為避免發生罪刑不相當之
    情形，爰不予依刑法第47條第1項之規定加重其刑，併此敘
    明。
　2.被告係幫助犯，減輕其刑：
　　被告係基於幫助之意思，參與詐欺取財犯罪構成要件以外之
    行為，為幫助犯，爰依刑法第30條第2項之規定，按正犯之
    刑減輕之。
㈤3.被告有刑法第19條第2項之減輕事由，依法遞減輕其刑：
    本院函請醫療財團法人徐元智先生醫藥基金會亞東紀念醫院
    （下稱亞東紀念醫院）對被告本案行為時之精神狀態，是否
    達刑法第19條各項之情形施以鑑定，經亞東紀念醫院精神科
    就被告個人史及疾病史、案情經過，並對被告實施心理衡鑑
    、精神狀態檢查後，該院鑑定結果略以：被告之臨床診斷為
    「智能不足」，且嚴重度至少是在輕度至中度範圍，其行為
    時因受罹患智能不足之心智缺陷影響，致其辨識其行為違法
    及依其辨識而行為之能力，達顯著減低之程度等語，此有亞
    東紀念醫院精神鑑定報告書1 份附卷可查（見本院易字卷第
    53至67頁）。而被告確實領有（中度）身心障礙證明，有上
    開證明影本1份附卷可考（見本院審易字卷第65頁），且審
    理過程時雖大致能夠針對問題回答，仍有時會有理解情形不
    佳，回答時文不對題之狀態，可見其因智能障礙之心智缺陷
    ，使其思考反應、社交溝通、控制衝動等能力有所欠缺，足
    認被告於本案犯行時，確實因中度智能障礙之心智缺陷影響
    ，致其辨識其行為違法，及依其辨識而行為之能力顯著減低
    ，故依刑法第19條第2項之規定減輕其刑，並依法遞減之。
  ㈢爰審酌被告提供行動電話門號SIM卡與他人使用，作為詐欺取
    財工具，助長犯罪風氣，且使執法人員難以追查該詐欺集團
    成員真實身分，增加被害人尋求救濟之困難，所為應予非難
    ，惟念其犯後終能坦承犯行，態度尚可，兼衡被告經診斷為
    中度智能障礙、一家經核定為低收入戶（見本院審易字卷第
    63頁）、其自陳高中畢業（啟智班）之教育程度、目前因膽
    囊切除手術後尚未復原無法工作，及輔佐人即被告母親乙○○
    陳稱被告父親生病臥床需人照顧致其亦無法外出工作、僅能
    依靠低收入戶補助維生、居住的房子是租賃的等家庭經濟生
    活狀況（見本院易字卷第102頁）、本件被害人受騙金額等
    一切情狀，量處如主文所示之刑，並諭知易科罰金之折算標
    準。
　㈣末查，參酌被告於本案前並無詐欺之前案紀錄，且經過本案
    之調查與偵審程序，被告應可知悉所為係法所不容，又依亞
    東紀念醫院鑑定報告書所載：智能不足乃為長期狀態，並無
    藥物可將此病症治療，也無從以單純住院方式改善等語（見
    本院易字卷第65頁），故認本案無依據刑法第87條第2項規
    定對被告施以監護處分之必要，併此敘明。
三、沒收：
    被告因本案犯行實際所獲取之犯罪所得為200元，而該款項
    未扣案，且未實際發還告訴人，復無刑法第38條之2第2項不
    宜執行沒收之情事，即應依刑法第38條之1第1項前段、第3
    項規定，宣告沒收之，並諭知於全部或一部不能沒收或不宜
    執行沒收時，追徵其價額。
據上論斷，應依刑事訴訟法第273 條之1 第1 項、第299 條第1
項前段（本案採判決精簡原則，僅引述程序法條），判決如主文
。
本案經檢察官丙○○偵查起訴，由檢察官王家春到庭執行職務。
中    華    民    國   111    年    3     月    31    日
                  刑事第十七庭  法  官 黃俊雯
上列正本證明與原本無異。
如不服本判決，應於判決送達後20日內敘明上訴理由，向本院提
出上訴狀（應附繕本），上訴於臺灣高等法院。其未敘述上訴理
由者，應於上訴期間屆滿後20日內向本院補提理由書「切勿逕送
上級法院」。                     
                                  書記官 楊玉寧
中    華    民    國   111    年    3     月    31    日
附錄本案論罪科刑法條全文：
中華民國刑法第339 條
意圖為自己或第三人不法之所有，以詐術使人將本人或第三人之
物交付者，處5年以下有期徒刑、拘役或科或併科50萬元以下罰
金。
以前項方法得財產上不法之利益或使第三人得之者，亦同。
前二項之未遂犯罰之。